【裁判字號】    99,交聲,4343
【裁判日期】    991202
【裁判案由】    聲明異議
【裁判全文】
臺灣臺中地方法院交通事件裁定        99年度交聲字第4342號
移送機關即
原處分機關  交通部公路總局臺中區監理所
異 議人 即
受 處分 人  劉大慶
上列異議人因違反道路交通管理處罰條例案件，對於交通部公路
總局臺中區監理所民國九十九年十月十三日所為之裁決書（中監
違字第裁六○－ＨＤ0000000號）及九十九年九月十日所
為之裁決書（中監違字第裁六○－ＨＥ0000000號），聲
明異議，本院裁定如下：
    主  文
關於交通部公路總局臺中區監理所九十九年十月十三日所為中監
違字第裁六○－ＨＤ0000000號部分，原處分撤銷，發回
交通部公路總局臺中區監理所。
其餘異議駁回。
    理  由
一、原處分意旨略以：異議人劉大慶駕駛車牌號碼四六五三－Ｚ
    Ｑ號自用小客車（下稱上開自用小客車），先後於民國九十
    九年六月四日上午九時三十二分許、同日上午九時五十五分
    許，分別在臺中縣八九線四公里八百公尺處、臺中縣豐原市
    ○○路二七九號前，各因駕車行經有燈光號誌管制之交岔路
    口闖紅燈、在設有禁止停車標誌標線處所停車之違規行為，
    爰依道路交通管理處罰條例第五十三條第一項及第五十六條
    第一項第四款規定，分別裁處罰鍰新臺幣（下同）四千元，
    並依同條例第六十三條第一項第三款記違規點數三點，以及
    罰鍰一千二百元。
二、聲明異議意旨略以：異議人未收到違規通知與相關照片，因
    本社區並無管理室，且信箱置於社區大門外圍，並未收到通
    知書等相關信函，如有簽收是何人簽收？爰請求撤銷原處分
    等語。
三、關於原處分機關九十九年九月十日中監違字第裁六○－ＨＥ
    0000000號裁決書部分：
  (一)按受處分人，不服道路交通管理處罰條例第八條主管機關所
    為之處罰，得於接到裁決書之翌日起二十日內，向管轄地方
    法院聲明異議。法院認聲明異議不合法律上之程式或其異議
    權已經喪失者，應以裁定駁回之，但其不合法律上之程式可
    補正者，應先定期命為補正，逾期不補正者，即予駁回。道
    路交通管理處罰條例第八十七條第一項、道路交通事件處理
    辦法第十七條分別定有明文。又按處理違反道路交通管理事
    件，有關文書送達之程序，依行政程序法之規定。送達，於
    應受送達人之住居所、事務所或營業所為之。於應送達處所
    不獲會晤應受送達人時，得將文書付與有辨別事理能力之同
    居人、受僱人或應送達處所之接收郵件人員。送達，不能依
    前二條規定為之者，得將文書寄存送達地之地方自治或警察
    機關，並作送達通知書兩份，一份黏貼於應受送達人住居所
    、事務所、營業所或其就業處所門首，另一份交由鄰居轉交
    或置於該送達處所信箱或其他適當位置，以為送達。前項情
    形，由郵政機關為送達者，得將文書寄存於送達地之郵政機
    關。寄存機關自收受寄存文書之日起，應保存三個月。違反
    道路交通管理事件統一裁罰基準及處理細則第五條、行政程
    序法第七十二條第一項前段、第七十三條第一項、第七十四
    條分別定有明文。
  (二)經查，原處分機關九十九年九月十日中監違字第裁六○－Ｈ
    Ｅ0000000號裁決書，已於九十九年九月十七日寄存
    送達於異議人之戶籍地即臺中市○○區○○里○○○路○段
    二九五巷六三號之郵政機關「臺中大坑口郵局」，此有交通
    部公路總局臺中區監理所送達證書、全戶戶籍資料查詢結果
    各一紙在卷可稽，其異議期間應自異議人收受裁決書之翌日
    即九十九年九月十八日起算二十日內為之（異議人住所在臺
    中市北屯區，應加計在途期間三日），異議期間原應至九十
    九年十月十日終止，惟九十九年十月十日為星期日之休息日
    ，依民法第一百二十二條規定，異議人至遲應於九十九年十
    月十一日聲明異議，惟異議人竟遲至九十九年十一月五日始
    向原處分機關具狀聲明異議，有原處分機關蓋於異議人聲明
    異議狀上之總收文章可稽，顯已逾上開聲明異議期間，其此
    部分聲明異議即難謂為合法，復無從補正，應予以裁定駁回
    。
四、原處分機關九十九年十月十三日中監違字第裁六○－ＨＤ0
    000000號裁決書：
  (一)按行為人有違反道路交通管理處罰條例之情形者，應填製舉
    發違反道路交通管理事件通知單，並於被通知人欄予以勾記
    ，逕行舉發者，應按已查明之資料填註車牌號碼、車輛種類
    、車主姓名及地址，並於通知單上方空白處加註逕行舉發之
    文字後，由舉發機關送達被通知人，違反道路交通管理事件
    統一裁罰基準及處理細則第十一條第一項第四款定有明文。
    又同細則第四十四條第一項另規定違反道路交通管理事件行
    為人，未依規定自動繳納罰鍰，或未依規定到案聽候裁決，
    處罰機關應依基準表於通知單送達且逾越應到案期限六十日
    之三個月內，逕行裁決之。是以，處罰機關依該處理細則附
    件之統一裁罰基準表對行為人逕行裁決，應以舉發通知單業
    經合法送達予行為人，且行為人無正當理由未依該舉發通知
    單上所載應到案日期繳納罰鍰或到案聽候裁決時，方有適用
    。倘若舉發通知單未經合法送達予行為人，或舉發通知單雖
    已合法送達予行為人，但送達日期已逾舉發通知單所載之應
    到案日期，行為人即無從遵期自動繳納罰鍰或到案聽候裁決
    ，處罰機關自不得逕依違反道路交通管理事件統一裁罰基準
    及處理細則第四十四條第一項規定而為裁決。又按處理違反
    道路交通管理事件，有關文書送達之程式，依行政程式法之
    規定。送達，於應受送達人之住居所、事務所或營業所為之
    。於應送達處所不獲會晤應受送達人時，得將文書付與有辨
    別事理能力之同居人、受僱人或應送達處所之接收郵件人員
    。送達，不能依前二條規定為之者，得將文書寄存送達地之
    地方自治或警察機關，並作送達通知書兩份，一份黏貼於應
    受送達人住居所、事務所、營業所或其就業處所門首，另一
    份交由鄰居轉交或置於該送達處所信箱或其他適當位置，以
    為送達。前項情形，由郵政機關為送達者，得將文書寄存於
    送達地之郵政機關。寄存機關自收受寄存文書之日起，應保
    存三個月。違反道路交通管理事件統一裁罰基準及處理細則
    第五條、行政程式法第七十二條第一項前段、第七十三條第
    一項、第七十四條分別定有明文。
  (二)經查：
  1.異議人駕駛上開自用小客車，於九十九年六月四日上午九時
    三十二分許，在臺中縣八九線四公里八百公尺處，因駕車行
    經有燈光號誌管制之交岔路口闖紅燈之違規行為，經舉發機
    關即臺中縣警察局交通警察隊員警填製中縣警交字第ＨＤ0
    000000號舉發通知單逕行舉發，並載明應到案日期為
    九十九年七月十日後，將該舉發違規通知單與採證照片二幀
    於九十九年七月二十三日交由郵政機關送達異議人之戶籍地
    即臺中市○○區○○里○○○路○段二九五巷六三號，嗣因
    郵政機關人員未獲會晤異議人本人，復無有辨別事理能力之
    同居人或受僱人得以交付，乃於九十九年七月二十七日將該
    舉發通知單寄存在異議人戶籍地之郵政機關「臺中大坑口郵
    局」等情，此有全戶戶籍資料查詢結果、臺中縣警察局九十
    九年十一月十六日中縣警交字第○九九○○九○五一五號函
    及隨函檢附之採證照片二幀、送達證書一紙在卷可稽。惟考
    諸本件裁決書、舉發通知單之記載，舉發通知單上所載之應
    到案日期為九十九年七月十日，顯係於該舉發通知單送達予
    異議人前即已屆至，異議人自無從於應到案日期前自動繳納
    罰鍰或到案聽候裁決，該舉發通知單所載應到案日期即有重
    大明顯之瑕疵，原處分機關對本件異議人仍依違反道路交通
    管理事件統一裁罰基準及處理細則第四十四條第一項規定逕
    行裁決，自非妥適，異議人此部分之異議，即有理由，原處
    分應予撤銷，並發回原處分機關，另為適法之處理。
據上論斷，應依道路交通管理處罰條例第八十七條第二項，道路
交通事件處理辦法第十七條前段、第十九條前段，裁定如主文。
中    華    民    國    99    年    12    月    2     日
                    交通法庭    法  官  鄭舜元
以上正本證明與原本無異。
如不服本裁定應於送達後5日內向本院提出抗告狀。
                                書記官  黃聖心
中    華    民    國    99    年    12    月    2     日

司法院資訊處製作；財團法人民間司法改革基金會備份。
